【裁判字號】    92,台上,888
【裁判日期】    920227
【裁判案由】    偽造文書
【裁判全文】
最高法院刑事判決                                九十二年度台上字第八八八號
    上  訴  人  甲○○
右上訴人因偽造文書案件，不服台灣高等法院高雄分院中華民國九十一年十二月十日
第二審判決（九十一年度上訴字第一一六○號，起訴案號：台灣高雄地方法院檢察署
八十四年度偵字第四九九四號），提起上訴，本院判決如左：
    主  文
上訴駁回。
    理  由
按刑事訴訟法第三百七十七條規定，上訴於第三審法院，非以判決違背法令為理由，
不得為之。是提起第三審上訴，應以原判決違背法令為理由，係屬法定要件。如果上
訴理由狀並未依據卷內訴訟資料，具體指摘原判決不適用何種法則或如何適用不當，
或所指摘原判決違法情事，顯與法律規定得為第三審上訴理由之違法情形，不相適合
時，均應認其上訴為違背法律上之程式，予以駁回。本件上訴意旨略稱：(一)、原判決
記載認定上訴人甲○○自民國七十一年起經營南瑋視聽社，自八十年三月間起未經原
判決附表二所示有著作權之影帶發行公司授權或同意，委託潘松屏重製拷貝未經著作
權人合法授權之錄影帶（於重製過程中，為本件之偽造私文書犯行），迄至八十二年
三月二日被查獲等情。但南瑋視聽社已於八十年十月二十一日歇業，如何於歇業後以
該視聽社名義要求潘松屏重製錄影帶，原判決認上訴人以南瑋視聽社為犯罪，顯有認
定事實與所採之證據不相適合之違誤。(二)、原判決事實欄記載上訴人之犯行足以生損
害於原判決附表二所示之龍響股份有限公司等三十六家公司等情。但該附表所列如龍
響公司、巨登公司、年代公司等均非該公司之正式名稱，則所謂偽造標籤上記載究係
龍響股份有限公司或龍響公司，附表之記載與事實欄並不相符，有欠妥適等語。
惟查本件原判決認定上訴人有原判決事實欄所記載之犯行，係依憑共犯潘松屏之供述
、證人楊榮、謝南進、陳獻義之證言、卷附第一審法院勘驗筆錄、原審法院八十八年
度重上更(三)字第三三號刑事判決、台灣高雄地方法院檢察署九十一年十月十五日雄檢
楠崗八九執字第一三四○號函等相關證據，予以綜合判斷，因而維持第一審關於論處
上訴人共同連續行使偽造私文書，足以生損害於他人罪刑部分之判決，駁回上訴人在
第二審之上訴，已詳予說明其所憑之證據及其認定之理由。而以上訴人否認犯罪，或
辯稱：委託潘松屏拷貝之影帶，都是與廠商簽約可自行拷貝之影帶；或辯稱：八十三
年間才與潘松屏有生意往來，在此之前不可能委託其拷貝影帶等語。認係卸責之詞，
不足採信，於理由內予以指駁。復明公訴人起訴上訴人涉犯著作權法第九十一條第
二項及修正前公平交易法第三十五條、第二十條第一款罪嫌部分，前者因係屬告訴乃
論之罪，未經合法告訴，欠缺訴追要件。後者，因上訴人行為後公平交易法第三十五
條第一項已於八十八年二月三日修正公布，新法對於起訴書所記載之情形，已廢止其
刑罰。因公訴人認上開部分與前揭科刑部分，有裁判上一罪關係，依審判不可分原則
，不另為不受理及免訴之諭知。所為論斷，均有卷存資料可資覆按，從形式上觀察，
並無所謂違背法令之情形。按原判決事實欄係記載上訴人自七十一年起經營南瑋視聽
社，並自八十一年間起經營福聯視聽社，竟自八十年三月間某日起，委託潘松屏重製
拷貝未經著作權人合法授權之錄影帶（而有本件偽造私文書之犯行），迄至八十二年
三月二日被查獲等情。並於理由內引用潘松屏於第一審法院供稱：「在我店內有扣到
南瑋的帶子，但那是他（甲○○）先開南瑋，後來再開福聯這家。另因為福聯剛開幕
，裡面帶子不夠，所以就先調南瑋的帶子來用。」等語。因認上訴人所經營之福聯視
聽社委由潘松屏拷貝之影帶，並未與發行商簽訂授權複製契約等情。原判決係認定上
訴人先後自七十一年及八十一年間起，經營南瑋視聽社及福聯視聽社，並於八十年三
月間至八十三年三月二日止，未經合法授權而委託潘松屏重製他人享有著作權之錄影
帶，而犯本件偽造私文書之犯行，並非認定上訴人於上述時間僅以南瑋視聽社之名義
委託潘松屏擅自重製錄影帶而犯偽造私文書罪，縱南瑋視聽社於八十年十月二十一日
歇業屬實，與本件事實之認定亦無不相適合之處。又原判決附表二所記載上訴人偽造
文書之名義人即足生損害之人，其公司名稱雖以簡稱為之，如龍響股份有限公司記載
為龍響公司，但如此記載已足辨識所偽造文書之名義人及其足生損害之人為何，對事
實之認定及法律之適用，均不生影響，縱使行文有欠完備，而顯然於判決結果無影響
，依刑事訴訟法第三百八十條之規定不得執為上訴第三審之理由。本件上訴為違背法
律上之程式，應予駁回。
據上論結，應依刑事訴訟法第三百九十五條前段，判決如主文。
中      華      民      國    九十二    年      二      月    二十七    日
                              最高法院刑事第三庭
                                  審判長法官  董  明  霈
                                        法官  林  茂  雄
                                        法官  王  居  財
                                        法官  張  祺  祥
                                        法官  李  伯  道
      右正本證明與原本無異
                                              書  記  官
中      華      民      國    九十二    年      三      月      六      日


司法院資訊處製作；財團法人民間司法改革基金會備份。
